【裁判字號】    90,訴,1105
【裁判日期】    900810
【裁判案由】    家庭暴力罪之殺人未遂
【裁判全文】
臺灣桃園地方法院刑事判決                          九十年度訴字第一一五號
    公  訴  人  臺灣桃園地方法院檢察署檢察官
    被      告  丁○
    指定辯護人  本院公設辯護人  丙○○
右列被告因殺人未遂案件，經檢察官提起公訴（九十年度偵緝字第四五四號），本院
判決如左：
    主  文
丁○殺人未遂，處有期徒刑柒年，褫奪公權肆年，打火機壹個、西瓜刀壹支及扣案之
調酒壺壹個均沒收。
    事  實
一、丁○與甲○○原係夫妻關係，後於民國（下同）七十六年七月二十七日雙方協議
    離婚後仍同居於桃園縣桃園市○○○街一八九號之三乙址內，惟至八十九年一月
    間，因丁○懷疑甲○○在外另結男友，致雙方感情不睦，時生爭執，嗣於八十九
    年一月三日下午一時三十分許，丁○見乙○○前往其上開住處幫忙甲○○搬家至
    桃園縣桃園市○○○街五一號乙址居住，遂誤認甲○○與乙○○間係男女朋友關
    係，即基於殺人之犯意，攜帶其所有西瓜刀乙支及打火機乙個，再帶同其所有調
    酒壺乙個，騎用機車前往桃園縣桃園市某加油站內購買汽油些許裝入上開調酒瓶
    內，後即騎用上開機車前往桃園縣桃園市○○○街五一號前，見乙○○、甲○○
    二人因其等所駕駛車輛之右前輪破胎，無法行駛，而乙○○、甲○○二人正下車
    蹲著進行換胎時，即持上開裝有汽油之調酒壺潑向乙○○、甲○○二人身上，並
    動手拿出上開打火機點火數下（惟均未點燃打火機），而遭乙○○、甲○○二人
    發覺上情起身逃跑時，丁○即拿出上開西瓜刀乙支在後追趕乙○○、甲○○二人
    ，嗣因甲○○跑了七、八步後不慎跌倒在地，丁○趕上後即持上開西瓜刀猛砍甲
    ○○手臂、背部、臀部及腿部計五刀，同時口中大叫台語「給你死」等語，致甲
    ○○因之受有左前臂開放性骨折合併肌腱血管神經斷裂、右背、左腰、左臀及右
    前小腿各裂傷二十一公分、十公分、十三公分及八公分併肌腱斷裂併發休克。嗣
    因乙○○轉身欲回甲○○倒地處查看時，丁○始行停手並帶同上開打火機乙個及
    西瓜刀乙支逃離上開現場，甲○○則因緊急送醫救治，始能倖免於死亡之結果，
    再經甲○○報警到場處理，並在上開現場扣得上開調酒壺乙個。後於九十年六月
    十三日晚上八時三十分許，始在桃園縣桃園市○○路二三六號前經警逮捕丁○本
    人。
二、案經甲○○訴由桃園縣警察局桃園分局報請臺灣桃園地方法院檢察署檢察官偵查
    起訴。
    理  由
一、訊據被告丁○固坦承於右揭時地持上開汽油潑向告訴人甲○○及被害人乙○○二
    人身上及持上開西瓜刀砍中告訴人甲○○五刀等情不諱，惟矢口否認右揭犯行，
    辯稱：伊係因見乙○○、甲○○二人搬走其上開住處內東西，一時衝動，才會買
    回汽油潑向他們，並持上開西瓜刀砍向甲○○，惟伊係基於教訓他們二人之意思
    ，並無殺害乙○○、甲○○二人性命之意思云云。經查：被告於右揭時地持上開
    汽油潑向告訴人甲○○及被害人乙○○二人身上，並於告訴人甲○○跑走跌倒時
    ，再持上開西瓜刀砍中告訴人甲○○五刀等情，業據告訴人甲○○迭次於警、偵
    訊中及本院審理時指訴明確，核與被害人乙○○迭次於警、偵訊中及本院審理時
    證述之情節相符，復為被告本人於本院審理時所不否認在卷，並有告訴人甲○○
    所提出診斷證明書乙紙及扣案之上開調酒壺乙個，在卷可稽，足堪認定。又被告
    於持上開汽油潑向告訴人甲○○及被害人乙○○二人身上後，即拿出上開打火機
    點火（惟未能點燃）乙節，亦據告訴人甲○○於警訊中指稱「....，他並拿出打
    火機要點火，我害怕向後跑了幾步卻不慎跌倒，.... （見八十九年度偵字第一
    四三三一號偵查卷第五頁）」等語明確，核與被害人乙○○迭次於偵查中及本院
    審理時證稱「....，雄對我及玲潑汽油，我並聽見他打打火機聲音，但未點著，
    我與玲就跑，但她跌倒就被雄拿刀砍（見九十年度偵緝字第四五四號偵查卷第二
    十二頁）」、「....，結果有人對我們潑汽油，我不知道被告是用什麼東西裝汽
    油，我們二人身上都有潑到，就是當庭之被告（當庭指認），被告接著點打火機
    ，可是沒有點起來，我們就起身跑走，被害人有跌倒，.... （見本院卷九十年
    七月二十七日筆錄）」等語相符，且衡諸常情，被告於右揭時地發現告訴人甲○
    ○及被害人乙○○二人後，既已先行騎用上開機車回去拿出上開扣案之調酒壺乙
    個，用以裝入其在加油站內所購得上開汽油，再行前往上開案發地點持以潑向告
    訴人甲○○及被害人乙○○二人身上等情以觀，則被告於當時顯有點燃上開汽油
    而攜帶打火機一同前往點火之行為，至為顯然，否則被告焉有特意攜帶上開調酒
    壺購買裝入上開汽油，並持以潑向告訴人甲○○及被害人乙○○二人身上之必要
    及可能，顯與一般常情有違，至為灼然，是被告於右揭時地先持上開裝有汽油之
    調酒壺潑向告訴人甲○○及被害人乙○○二人身上後，隨即拿出上開打火機點火
    ，惟因故未能點燃乙情，亦堪認定，雖被告事後於偵查中及本院審理時均辯稱其
    未拿出打火機點火云云，顯係事後卸責之詞，不足採信。再者，被告於右揭時地
    先持上開裝有汽油之調酒壺乙個，向告訴人甲○○及被害人乙○○二人身上潑灑
    汽油後，並持上開打火機欲點燃上開汽油（惟未點燃），而若果真點燃潑灑在告
    訴人甲○○及被害人乙○○二人身上汽油後，極有可能因之殺害告訴人甲○○及
    被害人乙○○二人性命，為屬一般正常人之被告本人所可明知在先，惟被告竟仍
    於向告訴人甲○○及被害人乙○○二人潑灑上開汽油後，復拿出上開打火機欲點
    燃，被告當時顯係基於殺害告訴人甲○○及被害人乙○○二人性命之殺人故意，
    至為顯然；被告於因故未能點燃上開打火機後，因見告訴人甲○○起身逃跑七、
    八步後跌倒在地時，再持上開西瓜刀乙支砍向告訴人甲○○手臂、背部、臀部及
    腿部計五刀，同時口中大叫台語「給你死」等語，並致告訴人甲○○不僅因之受
    有左前臂深度之開放性骨折合併肌腱血管神經斷裂，且告訴人甲○○右背、左腰
    、左臀及右前小腿亦因之各受有長達二十一公分、十公分、十三公分及八公分之
    深度裂傷併肌腱斷裂，而致告訴人甲○○於送醫時已陷入休克之狀態，此有現場
    照片四紙、告訴人甲○○受傷部分照片六紙及告訴人甲○○所提出診斷證明書乙
    紙，在卷可稽，足堪認定，則被告當時持上開西瓜刀砍向告訴人甲○○時，其用
    力之猛，致命之意，亦昭然未揭，是被告當時顯亦係基於同一殺害告訴人甲○○
    性命之犯意，亦為顯然。雖被告於本院審理時辯稱其當時僅係要教訓告訴人甲○
    ○及被害人乙○○二人而已，並無殺害其二人之故意云云，惟被告先後欲點燃上
    開潑灑後之汽油未果，再持上開西瓜刀砍向告訴人甲○○，致告訴人甲○○因之
    受有上述傷害之結果，並致休克之狀態，有如上述，至於被害人乙○○則係因起
    身逃走在前，始未遭被告持上開西瓜刀砍傷乙情，亦據被害人乙○○至院供述確
    ，是被告此部分所辯，顯亦係事後卸責之詞，亦不足採信。被告犯行已臻明確，
    應予依法論科。
二、核被告所為，係犯刑法第二百七十一條第一項、第二項之殺人未遂罪。公訴人雖
    漏未起訴被告上開殺害被害人乙○○之部分犯行，惟因被告此部分犯行與原起訴
    部分間，有想像競合犯之裁判上一罪關係，依刑事訴訟法第二百六十七條之規定
    ，應併為公訴人原起訴部分效力所及，本院自得併予審理；又被告先後持上開裝
    有汽油之調酒壺向告訴人甲○○潑灑汽油，並拿出上開打火機欲點燃及持上開西
    瓜刀砍向告訴人甲○○之殺人行為，均為被告為遂行其殺害告訴人甲○○單一犯
    意之個別緊接不可分之殺人動作，為接續犯，應論以單一殺人行為，合先敘明。
    被告先後持上開裝有汽油之調酒壺乙個潑灑告訴人甲○○及被害人乙○○二人，
    並欲點燃上開打火機而未能點著及持上開西瓜刀砍向告訴人甲○○，致告訴人甲
    ○○因之受有上述傷害之結果，並致其陷入休克之狀態，惟因急時將告訴人甲○
    ○送醫急救，始能倖免於死亡之結果，均已著手殺害告訴人甲○○及被害人乙○
    ○之行為，惟均未能產生致告訴人甲○○及被害人乙○○二人死亡之結果，依刑
    法第二十五條第一項之規定，均為未遂犯，應依刑法第二十六條前段之規定均減
    輕其刑。再者，被告持上開裝有汽油之調酒壺乙個，同時向告訴人甲○○及被害
    人乙○○二人潑灑汽油，並欲點燃上開打火機未遂之行為，有一行為而觸犯數罪
    名之想像競合關係，為想像競合犯，應依刑法第五十五條之規定，從一重之殺人
    未遂罪斷。爰審酌被告僅因與告訴人甲○○感情不睦，並於右揭時地見被害人乙
    ○○與告訴人甲○○一起，即起殺害其二人性命之故意，先後持上開汽油潑灑告
    訴人甲○○及被害人乙○○二人，並欲點燃上開打火機引燃而未遂，復持上開西
    瓜刀砍向告訴人甲○○，刀刀致命，已嚴重損害告訴人甲○○及被害人乙○○二
    人之權益，亦危害社會安全致鉅及被告犯罪後之態度等一切情狀，量處如主文所
    示之刑，並依刑法第三十七條第二項之規定，諭知褫奪公權四年，以資儆懲。至
    於上開打火機乙個及西瓜刀乙支，雖均未據扣押在案，惟既未能證明其等業已滅
    失不存，復為被告所有供犯罪所用之物，業據本院認定如上，自應與亦屬被告所
    有供犯罪所用之扣案上開調酒壺乙個，依刑法第三十八條第一項第二款之規定，
    均宣告沒收之。
據上論斷，應依刑事訴訟法第二百九十九條第一項前段，刑法第二百七十一條第一項
、第二項、第五十五條、第二十六條前段、第三十七條第二項、第三十八條第一項第
二款，判決如主文。
本案經檢察官李山明到庭執行職務
中      華      民      國      九十        年      八    月  十    日
                          臺灣桃園地方法院刑事第四庭
                              法  官  林  晏  鵬
右正本證明與原本無異。
如不服本判決，應於判決送達後十日內向本院提出上訴狀( 應附繕本 )，上訴於
臺灣高等法院。
                              書記官  張  雅  慧
中        華        民        國   九十   年   八   月    二十    日
附錄法條：刑法第二百七十一條
刑法第二百七十一條：
殺人者，處死刑、無期徒刑或十年以上有期徒刑。
前項之未遂犯罰之
預備犯第一項之罪者，處二年以下有期徒刑。


司法院資訊處製作；財團法人民間司法改革基金會備份。
